【裁判字號】    98,交聲,2034
【裁判日期】    981224
【裁判案由】    違反道路交通管理處罰條例聲明異議
【裁判全文】
臺灣桃園地方法院交通事件裁定        98年度交聲字第2034號
移送機關即
原處分機關  交通部公路總局新竹區監理所
異  議  人
即受處分人  甲○○
上列異議人因違反道路交通管理處罰條例案件，對於交通部公路
總局新竹區監理所於民國98年7 月30日所為之處分（原處分案號
：壢監裁字第裁53-AI0000000號）處分，聲明異議，本院裁定如
下：
    主  文
異議駁回。
    理  由
一、原處分意旨略以：異議人即受處分人甲○○於民國98年5月2
    7日上午9時26分許，駕駛車牌號碼9F-6338 號自用小客車行
    經信義快速道路（南往北象山隧道出口處）時，為臺北市政
    府警察局交通警察大隊信義分局交通分隊警員查獲有「速限
    五十公里，經測時速六十四公里，超速十四公里未滿二十公
    里」之違規，遂檢具採證照片，逕行填掣北市警交大字第AI
    0000000 號舉發違反道路交通管理事件通知單（下稱舉發單
    ）舉發。嗣經原處分機關以異議人上開違規行為明確，爰依
    道路交通管理處罰條例第四十條之規定，裁處罰鍰新臺幣（
    下同）一千六百元，並依同法第六十三條第一項第一款規定
    ，記違規點數一點等語。
二、聲明異議意旨略以：舉發儀器應由國家檢驗核可才可使用，
    非法之舉發裝備不足做為舉發之證據；又警方於取締本件違
    規時，未依法於五百公尺前安放「前方有測速照相」之警告
    牌，故取締亦無效，再本件雖有設立警告牌，但伊不知道距
    離如何，又是以何種工具、方式量測，量測結果有無縮短，
    故伊要知道上開資料；再速限設定應順從合理性安全性，不
    能一味以安全為由，陷民眾於不義，本件行政機關速限設定
    明顯違反合理性、規範合理性與誠信原則，爰依法聲明異議
    ，請求撤銷原處分云云。
三、按汽車駕駛人，行車速度，超過規定之最高時速，或低於規
    定之最低時速，除有第四十三條第一項第二款情形外，處一
    千二百元以上二千四百元以下罰鍰，並記違規點數一點，道
    路交通管理處罰條例第四十條、第六十三條第一項第一款分
    別定有明文。
四、經查：
（一）異議人於98年5月27日上午9時26分許，駕駛車牌號碼9F-6
      338 號自用小客車，行至速限每小時五十公里之信義快速
      道路（南往北象山隧道出口處）時，經雷達測速儀測得其
      時速為六十四公里，超速十四公里，有超速行駛之違規事
      實，警員遂逕行掣單舉發，嗣由原處分機關以事證明確裁
      處罰鍰一千六百元，並記違規點數一點等情，為異議人所
      不爭執，並有舉發單、裁決書及採證照片在卷可稽，是異
      議人有違規超速行駛之事實，應堪認定。
（二）查本件舉發單位使用之雷射測速儀，甫於98年3 月18日由
      經濟部標準檢驗局檢定合格，有效期限至99年3 月31日，
      有卷附之雷射測速儀檢定合格證書在卷可稽（見本院卷第
      18頁），且異議人對上開檢定合格證書亦無意見（見本院
      卷第22頁），故異議人以本件舉發單位使用之雷射測速儀
      未經檢驗合格云云，自無足採。
（三）按對於行車速度超過規定之最高速限或低於規定之最低速
      限之違規行為，採用固定或非固定式科學儀器取得證據資
      料證明者，於一般道路須至少於一百公尺，於高速公路、
      快速公路須至少於三百公尺前，明顯標示之，道路交通管
      理處罰條例第七之二條第三項定有明文。本件異議人經查
      獲有行車速度超過規定之最高速限之違規行為地點，係在
      信義快速道路上，是依上開規定，須至少於三百公尺前警
      示之，而異議人認依法應於五百公尺前警示云云，係對法
      律之誤認。又上開路段設有「速限五十公里」之標誌及「
      常有測速照相請依速限行駛」之警告牌，為異議人所是認
      ，而警示標誌與雷射測速儀間相距三百十四點七公尺，有
      臺北市政府警察局信義分局98年10月6 日北市警信分交字
      第09832466200 號函暨所附照片及簡圖在卷可稽（見本院
      卷第15至17頁），故上開路段所設置之警告標誌，業已符
      合前述至少三百公尺以上之規定，是異議人此部分異議理
      由，亦不足採信。
（四）又臺北市政府警察局信義分局就警示標誌與雷射測速儀間
      之距離，經測量後為三百十四點七公尺，已如前述，較諸
      臺北市交通管制工程處所測得之三百三十公尺，距離更短
      （見本院卷第19頁），故異議人辯稱本件可能會有量測縮
      短之而請求撤銷原處分云云，尚不足採。至本件舉發單位
      以何種工具及方式測量警示標誌與雷達測速儀間之距離，
      因與異議人違規事實無涉，故其聲請調查量測之工具及方
      式，並無必要，附此敘明。
（五）而有關道路交通管理之實際標誌、標線、管制方法、手段
      ，乃行政機關依其職權所為裁量之行政措施或處分，除有
      重大、明顯瑕疵或其他違法情形外，尚非法院所得任意指
      摘或變更。查信義快速道路速限為七十公里，往台北方向
      於象山隧道以漸進方式降低速限，使用路人可提早降低速
      度，以維護隧道出口處匝道前之安全，且隧道內設置速限
      標誌牌面處共計三處，其中每小時七十公里與每小時五十
      公里之管制牌面距離約三百公尺，以該速率行駛約為十五
      秒，每小時五十公里之牌面距隧道出口處為三百三十公尺
      ，以該速率行駛至隧道出口處約為二十四秒，皆足使用路
      人進行減速，此外，車道地面亦皆設有速限標字，由於該
      路段之交通設施已提供用路人完整速資訊供判斷與減速，
      故經評估仍以維持現狀等語，有臺北市政府警察局信義分
      局98年10月6日北市警信分交字第09832466200號函附臺北
      市交通管制工程處98年7月22日北市交工規字第098326529
      00號函在卷供參（見本院卷第19頁），是上開主管機關依
      據該道路之車流、路況等情狀，為確保行車秩序及安全而
      訂定各路段之速限，並無重大明顯瑕疵，自非法院所得非
      議。且上開路段之速限規定，既有明確之標誌，則異議人
      仍違反速限規定而超速行駛，其指摘該等速限設計係屬不
      當云云，亦無足採。
五、綜上所述，本件異議人違規事證明確，原處分機關依道路交
    通管理處罰條例第四十條、第六十三條第一項第一款之規定
    ，裁處罰鍰一千六百元，並記違規點數一點，核無違誤，異
    議人之異議為無理由，應予駁回。
據上論斷，應依道路交通管理處罰條例第八十七條第二項，道路
交通案件處理辦法第十九條，裁定如主文。
中    華    民    國    98    年    12    月    24    日
                        交通法庭  法  官  李文娟
以上正本證明與原本無異。
如不服本裁定，應於裁定送達後5 日內向本院提出抗告狀。
                            書記官  蕭秀蓉
中    華    民    國    98    年    12    月    24    日

司法院資訊處製作；財團法人民間司法改革基金會備份。
